臺灣彰化地方法院刑事判決　　　　　　　96年度簡上字第29號
上　訴　人　臺灣彰化地方法院檢察署檢察官
被　　　告　甲○○
上列上訴人因被告違反商標法案件，不服本院九十五年度簡字第
三三四號中華民國九十五年十二月十一日第一審判決（原聲請簡
易判決處刑案號：九十五年度偵字第五四二０號及檢察官移送併
案審理案號：九十五年度偵字第五九六三號、第六四二三號），
本院管轄第二審合議庭審理判決如下：
        主  文
原判決撤銷。
甲○○連續行使偽造私文書，足以生損害於公眾及他人，累犯，
處有期徒刑伍月，如易科罰金，以佰元折算壹日。
扣案之如附表二所示之物均沒收。
        事  實
一、甲○○前曾於民國九十二年間，因違反菸酒管理法之販賣私
    菸案件，經臺灣屏東地方法院以九十二年度簡字第五八五號
    判處拘役五十日確定；又於九十三年間，因違反商標法之販
    售假菸案件，經臺灣屏東地方法院以九十三年度簡字第一三
    九六號判處有期徒刑五月確定，於九十四年三月二十九日入
    監執行，甫於同年五月十九日因易科罰金執行完畢出監；又
    於九十四年間，因違反商標法之販售假菸案件，經本院彰化
    簡易庭以九十四年度彰簡字第一０二五號判處有期徒刑四月
    確定（於九十五年八月四日始入監執行，同年九月一日易科
    罰金執行完畢出監）。詎其仍不知警惕，明知「長壽」、「
    LONGLIFE」、「GENTLE」、「新樂園」、「NEWPARADISE」
    等文字及圖之商標圖樣，係臺灣菸酒股份有限公司申請註冊
    之商標; 「峰」、「七星」、「MILDSEVEN」、「SEVEN STA
    RS」、「Silver Starlet」、「CASTER」等文字及圖之商標
    圖樣，係日本香煙產業股份有限公司申請註冊之商標；「
    davidoff」係大衛朵夫公司申請註冊之商標；「Ｌ＆Ｍ」「
    MARLBORO」係菲利普莫理斯產品公司申請註冊之商標；「55
    5 STATE EXPRESS」係雅達菸草有限公司申請註冊之商標，
    取得使用於菸、菸草及其他屬相類之指定商品之商標專用權
    （註冊號數、專用期限及指定使用之商品均詳如附表一各編
    號所載），且現均仍於商標專用期間，未經商標權人之同意
    或授權，不得於同一商品使用相同之商標圖樣。其亦明知真
    實姓名、年籍及住居所不詳之成年人所販賣之香菸，為意圖
    欺騙他人，於同一商品，使用相同於上開註冊商標圖樣之商
    品，竟基於轉售圖利及行使偽造私文書之概括犯意，未經臺
    灣菸酒股份有限公司、日商日本香煙產業股份有限公司、瑞
    士商大衛朵夫公司、菲利普莫理斯產品公司、雅達菸草有限
    公司之同意或授權，即自九十五年年初起，以低於一般市場
    批售價格之金額，向不詳姓名之成年人購入如附表二所示之
    香菸（其上有各該公司之註冊商標及圖樣）。而上開購入之
    香菸與臺灣菸酒公司、日商日本香煙產業股份有限公司、瑞
    士商大衛朵夫公司、菲利普莫理斯產品公司、雅達菸草有限
    公司所生產之各該種類香菸有使用相同之商標及圖樣，屬於
    同一商品，均屬仿冒菸品；又上開購入之香菸之外包裝上同
    時亦就其品質及原產國有為虛偽之標記及表示；且上開仿冒
    私菸，每條十包，每條及每包之外包裝上均偽造印製有如附
    表二各編號所示之商品條碼，為生產公司賦予商品之辨識標
    記，一經電腦判讀，即可辨識為我國臺灣菸酒公司某廠所生
    產之何種商品；或係屬日商日本香煙產業股份有限公司、瑞
    士商大衛朵夫公司、菲利普莫理斯產品公司、雅達菸草有限
    公司所生產之何種商品，係在物品上之文字，依習慣表示為
    商標權人臺灣菸酒公司、日商日本香煙產業股份有限公司、
    瑞士商大衛朵夫公司、菲利普莫理斯產品公司、雅達菸草有
    限公司所生產製造之商品之私文書。甲○○即自九十五年年
    初起多次購入上開仿冒私菸後，於每星期一、二、三在屏東
    縣屏東市屏東公園或屏東市○○路二十三號天主教堂前擺設
    攤位，於每星期六、日在彰化縣彰化市○○路八卦山風景區
    棒球場旁擺設攤位販售上開仿冒私菸，以一條新臺幣（以下
    同）二百元或每包二十五至三十元不等之價格，每次販售一
    包或一包以上，而連續出售予不特定人牟利（詳細販售次數
    已忘記），足以生損害於中華民國商品條碼策進會對於條碼
    管理之正確性、臺灣菸酒公司、日商日本香煙產業股份有限
    公司、瑞士商大衛朵夫公司、菲利普莫理斯產品公司、雅達
    菸草有限公司對商品之控管及不特定顧客大眾之消費權益。
    嗣先後於下列時、地為警查獲：（一）於九十五年三月十五
    日上午十時二十分許，在屏東縣屏東市○○路23號天主教堂
    前，於地攤上陳列販售【附表二編號一】之仿冒私菸，並請
    不知情之陳沈招麥代為看顧時，為警查獲，並扣得如【附表
    二編號一】之仿冒香菸。（二）於九十五年五月七日上午七
    時四十分許，在彰化縣彰化市○○路八卦山風景區棒球場旁
    擺設攤位陳列販售【附表二編號二】之香菸，並以一條長壽
    牌香煙二百元之價格販賣予吳金財時，為警當場查獲，並扣
    得【附表二編號二】之仿冒香菸。（三）於九十五年六月四
    日上午七時四十分許，在彰化縣彰化市○○路八卦山風景區
    棒球場旁擺設攤位陳列販售【附表二編號三】之香菸，甲○
    ○並以每條香菸二百元之價格，販售二條仿冒「SEVENSTARS
    」香菸給謝中萬時，為警當場查獲，並扣得【附表二編號三
    】之仿冒香菸。
二、案經屏東縣警察局屏東分局報請臺灣屏東地方法院檢察署呈
    請臺灣高等法院檢察署檢察長令轉臺灣彰化地方法院檢察署
    檢察官偵查後聲請簡易判決處刑，及臺灣彰化地方法院檢察
    署檢察官移送併案審理（九十五年度偵字第五九六三號、第
    六四二三號）。
    理    由
一、訊據被告甲○○對於上揭犯罪事實均坦承不諱，核與證人陳
    沈招麥（九十五年三月十五日為被告看顧香菸不知情之人）
    之陳述、證人謝中萬（九十五年六月四日向被告購買私菸之
    人）之警訊證述（九十五年度偵字第六四二三號卷第十頁）
    、證人吳金財（九十五年五月七日購買者）之警訊證述（九
    十五年度偵字第五九六三號卷第十頁）證述及告訴人臺灣菸
    酒公司及告訴代理人乙○○之指訴相符，並有經濟部中央標
    準局商標註冊證、經濟部智慧財產局商標資料查詢、省菸健
    康捐調漲分攤後單價參考表、臺灣菸酒股份有限公司內埔菸
    廠函、傑太日煙國際股份有限公司函、新加坡商帝國菸草股
    份有限公司台灣分公司函、英美菸草台灣分公司函、菲利普
    莫里斯台灣分公司函、臺灣菸酒股份有限公司函、彰化縣政
    府查獲違法嫌疑菸酒案件現場處理紀錄表及照片共三十二張
    在卷可稽，此外復有如附表二所示之仿冒香菸扣案足資佐證
    ，足認被告之自白核與事實相符，足堪採信。再衡以被告係
    以販賣香菸為業，其所販賣之商品大宗即為香菸，故對其所
    販售之香菸取得管道應知之甚詳，依其販售香菸之經驗，應
    可從香菸取得來源查知係原廠出產之香菸或係他人仿冒之私
    菸。又被告復自承扣案之香菸係向真實姓名、年籍及住居所
    不詳之成年人所購買，其未經一般舖貨管道取得上開香菸，
    又無法交代係由何人提供（此關係到商品瑕疵責任及退貨等
    問題）等情，足徵被告已明知上開香菸係他人仿冒之私菸無
    訛，本件事證明確，被告犯行均堪認定。
二、被告行為後，刑法於九十四年二月二日修正公布、刑法施行
    法於九十五年六月十四日修正公布、罰金罰鍰提高標準條例
    於九十五年五月十七日修正公布，並均於九十五年七月一日
    施行，關於本案應適用之新舊法，茲比較如下：
  1.刑法第二條第一項規定，係規範行為後法律變更所生新舊法
    律比較適用之準據法，於九十五年七月一日刑法施行後，應
    適用刑法第二條第一項之規定，為「從舊從輕」之比較（最
    高法院九十五年五月二十三日第八次刑事庭會議決議第一點
    第一項參照）。
  2.修正前刑法第五十六條關於連續犯之規定，業已修正刪除，
    應依刑法第二條第一項規定，適用最有利於行為人之法律（
    最高法院九十五年五月二十三日第八次刑事庭會議決議第五
    點第四項第一款參照）。經比較新、舊法結果，應以被告行
    為時之法律即修正前第五十六條規定論以連續犯，最有利於
    被告（臺灣高等法院九十五年五月四、五日座談會第九號決
    議參照）。
  3.被告行為後，刑法第五十五條想像競合犯之規定，增列「但
    不得科以較輕罪名所定最輕本刑以下之刑」，然此乃僅係法
    理之明文化，對於想像競合犯之認定及科刑，並不生任何影
    響，應逕適用新法之規定。
  4.刑法第三十三條第五款關於罰金刑之規定，由「罰金：一元
    以上」修正為「罰金：新臺幣一千元以上，以百元計算之」
    ，應依刑法第二條第一項規定，適用最有利於行為人之法律
    （最高法院九十五年五月二十三日第八次刑事庭會議決議參
    照）。經比較新、舊法結果，應以被告行為時之法律即修正
    前第三十三條第五款規定，最有利於被告。
  5.修正前刑法第四十七條有關累犯之規定，係規定：「受有期
    徒刑之執行完畢，或受無期徒刑或有期徒刑一部之執行而赦
    免後，五年以上再犯有期徒刑以上之罪者，為累犯，加重本
    刑至二分之一。」，而修正後刑法第四十七條則規定：「受
    徒刑之執行完畢，或一部之執行而赦免後，五年以內故意再
    犯有期徒刑以上之罪者，為累犯，加重本刑至二分之一。」
    ，比較修正前後刑法第四十七條之規定，舊法於徒刑執行完
    畢，或一部之執行而赦免後，五年內故意或過失再犯有期徒
    刑以上之罪者，均為累犯，新法則僅於故意犯罪，始構成累
    犯，然如再犯者係故意犯罪，新舊法規定並無不同，自不生
    比較新舊法之問題，應逕適用新法。
  6.刑法施行法修正增訂第一條之一規定：「中華民國九十四年
    一月七日刑法修正施行後，刑法分則編所定罰金之貨幣單位
    為新臺幣。九十四年一月七日刑法修正時，刑法分則編未修
    正之條文定有罰金者，自九十四年一月七日刑法修正施行後
    ，就其所定數額提高為三十倍。但七十二年六月二十六日至
    九十四年一月七日新增或修正之條文，就其所定數額提高為
    三倍。」依增訂條文提高並改為新臺幣後，與刑法施行法第
    一條之一增訂施行前，依罰金罰鍰提高標準條例第一條前段
    、現行法規所定貨幣單位折算新臺幣條例第二條規定，經比
    較新、舊法後，結果並無不同。
  7.被告行為後，刑法第四十一條第一項前段關於易科罰金折算
    標準之規定，業於九十四年二月二日修正公布，並於九十五
    年七月一日施行，由「犯最重本刑為五年以下有期徒刑以下
    之刑之罪，而受六個月以下有期徒刑或拘役之宣告，因身體
    、教育、職業、家庭之關係或其他正當事由，執行顯有困難
    者，得以一元以上三元以下折算一日，易科罰金。」修正為
    「犯最重本刑為五年以下有期徒刑以下之刑之罪，而受六個
    月以下有期徒刑或拘役之宣告者，得以新臺幣一千元、二千
    元或三千元折算一日，易科罰金。」應依刑法第二條第一項
    規定，適用最有利於行為人之法律（最高法院九十五年五月
    二十三日第八次刑事庭會議決議第三點第二項參照）。修正
    前刑法第四十一條第一項前段之易科罰金折算標準，依修正
    刪除前之罰金罰鍰提高標準條例第二條規定，應就其原定數
    額提高為一百倍折算一日，並依現行法規所定貨幣單位折算
    新臺幣條例第二條規定，以新臺幣元之三倍折算之，亦即，
    修正前刑法第四十一條第一項前段之易科罰金折算標準，應
    以銀元三百元即新臺幣九百元折算為一日，經比較新、舊法
    結果，應以被告行為時之法律即舊法較有利於被告。
  8.比較時應就罪刑有關之共犯、未遂犯、想像競合犯、牽連犯
    、連續犯、結合犯，以及累犯加重、自首減輕暨其他法定加
    減原因（如身分加減）與加減例等一切情形，綜其全部罪刑
    之結果而為比較（最高法院九十五年五月二十三日第八次刑
    事庭會議決議第一點第四項參照）。經綜合比較新、舊法之
    結果，以被告行為時之舊法較有利於被告，依刑法第二條第
    一項前段規定，本案自應適用被告行為時之法律即修正前刑
    法第五十六條、第三十三條第五款、第四十一條第一項前段
    ，罰金罰鍰提高標準條例第一條前段，刪除前罰金罰鍰提高
    標準條例第二條之規定。
三、按商品條碼係商品之編碼數字，改為平行線條的符號代替，
    以便能使裝有掃描器之機器閱讀，經過電腦解碼，將線條符
    號之號碼轉為數字號碼，而由電腦處理，主要係作為商品從
    製造、批發、銷售一連串作業過程自動化管理之符號。故商
    品條碼如同商品之身分證，代表一定之用意，前二位數係國
    家代碼，第三位至第六位數係廠商代碼，第七位至第十二位
    數，則為商品之專用條碼。是商品條碼為生產公司賦予商品
    之辨識標記，一經電腦判讀，即可辨識為某國家某廠商所生
    產之何種商品，係在物品上之文字，依習慣表示一定用意之
    證明即表示為特定廠商所製造出品之表徵，依刑法第二百二
    十條第一項規定，應屬刑法上之私文書無誤，則行為人如於
    產品上擅自冒用他家廠商之商品條碼而販售，即屬對顧客主
    張該條碼之內容而令買受人誤認該產品為被冒用廠商所生產
    ，致影響被冒用廠商對外信譽，及該廠商對自身商品倉儲、
    流通管理之正確性與消費大眾之權益，且足使商品條碼管理
    組織（國際商品條碼總會或中華民國商品條碼促進會）對「
    國碼」、「廠商代碼」之控管、審核及發給程序失其功能，
    損害其對條碼管理之正確性。查本件扣案如附表二所示之仿
    冒香菸（即私菸），外包裝上均有偽造之臺灣菸酒公司、日
    商日本香煙產業股份有限公司、瑞士商大衛朵夫公司等公司
    之商品條碼，有扣案物經本院調核無誤（後已返還彰化縣政
    府），則扣案之仿冒香菸外包裝上之條碼，顯屬準私文書無
    誤。被告販售與不特定顧客以行使上開仿冒香煙外包裝上之
    偽造條碼，並足以生損害於中華民國商品條碼策進會對於條
    碼之管理、臺灣菸酒公司、日商日本香煙產業股份有限公司
    、瑞士商大衛朵夫公司、菲利普莫理斯產品公司、雅達菸草
    有限公司對商品之控管及不特定顧客大眾之消費權益，顯犯
    有刑法第二百十六條、第二百十條、第二百二十條第一項之
    行使偽造準私文書罪。故核被告所為，係犯商標法第八十二
    條之明知為仿冒商標商品而販賣罪及刑法第二百五十五條第
    二項之販賣虛偽標記商品罪及同法第二百十六條、第二百十
    條、第二百二十條第一項之行使偽造私文書罪。又被告先後
    多次販賣仿冒商標商品、販賣虛偽標記商品及行使偽造私文
    書等犯行，時間均緊接，犯罪構成要件均屬相同，顯係基於
    概括犯意反覆為之，應依修正刪除前刑法第五十六條之規定
    ，論以一罪，並均加重其刑。再被告以一行為，同時觸犯上
    開三罪名，為想像競合犯，應依刑法五十五條之規定，從一
    重之行使偽造私文書罪處斷。又被告前曾於九十三年間，因
    違反商標法之販售假菸案件，經臺灣屏東地方法院以九十三
    年度簡字第一三九六號判處有期徒刑五月確定，於九十四年
    三月二十九日入監執行，甫於同年五月十九日因易科罰金執
    行完畢出監，此有臺灣高等法院被告前案紀錄表、臺灣彰化
    地方法院檢察署刑案資料查註紀錄表各一份存卷可考，其於
    受有期徒刑執行完畢後，五年以內再故意犯本件有期徒刑以
    上之罪，為累犯，應依刑法第四十七條第一項之規定，遞加
    重其刑。至被告自九十五年三月十五日為警查獲後至九十五
    年六月四日為警查獲時之連續販賣仿冒商標之私菸犯行部分
    ，雖未經公訴人起訴，然與公訴人已起訴之違反商標法部分
    有連續犯之裁判上一罪之關係，為起訴效力所及；又被告連
    續販賣虛偽標記商品及行使偽造私文書之犯行部分，雖均未
    據公訴人起訴，然此二部分犯行與公訴人已起訴之違反商標
    法部分，均有想像競合犯之裁判上一罪關係，為起訴效力所
    及，本院自應併與審究，附此敘明。原審判決認被告犯行罪
    證明確，予以論罪科刑，固非無見，惟被告所為除涉犯商標
    法第八十二條之外，亦涉犯刑法第二百五十五條第二項之販
    賣虛偽標記商品罪及同法第二百十六條、第二百十條、第二
    百二十條第一項之行使偽造私文書罪，惟原判決認被告僅犯
    商標法第八十二條之罪，及認被告九十五年七月八日之陳列
    販賣仿冒香菸部分與起訴部分有一罪之關係，而予以一併審
    究（此部分詳後述）尚有違誤，且上訴人亦指摘及此，是以
    原判決既有前揭可議之處，自屬無可維持，應由本院將原判
    決撤銷改判。爰審酌被告之素行【其前曾於九十二年間，因
    違反菸酒管理法之販賣私菸案件，經臺灣屏東地方法院以九
    十二年度簡字第五八五號判處拘役五十日確定；又於九十三
    年間，因違反商標法之販售假菸案件，經臺灣屏東地方法院
    以九十三年度簡字第一三九六號判處有期徒刑五月確定，於
    九十四年三月二十九日入監執行，甫於同年五月十九日因易
    科罰金執行完畢出監；又於九十四年間，因違反商標法之販
    售假菸案件，經本院彰化簡易庭以九十四年度彰簡字第一０
    二五號判處有期徒刑四月確定（有臺灣彰化地方法院檢察署
    刑案資料查註紀錄表、臺灣高等法院被告全國前案紀錄表各
    一份在卷可考），竟仍不知警惕而另行起意再犯本案】、犯
    罪之動機、目的係為圖一己私利、手段、期間、各次所販售
    其上有仿冒商標及虛偽標記之仿品數量、無視商標專用權人
    之權益，明知其所販賣者係仿冒商品，而該商品上之原產國
    及品質亦均屬虛偽不實，仍恣意販賣仿冒他人商標之商品，
    營取差額利得，其行為已對臺灣菸酒公司、日商日本香煙產
    業股份有限公司、瑞士商大衛朵夫公司、菲利普莫理斯產品
    公司、雅達菸草有限公司之商譽及利益造成損害，亦危害消
    費者權益及工商企業之正常發展，且販賣仿冒商品之同時，
    亦行使仿冒香煙外包裝上偽造之商品條碼，表示為商標權人
    臺灣菸酒公司所製造之標貼之私文書，足以生損害於中華民
    國商品條碼策進會對於條碼之管理、臺灣菸酒公司、日商日
    本香煙產業股份有限公司、瑞士商大衛朵夫公司、菲利普莫
    理斯產品公司、雅達菸草有限公司對商品之控管及不特定顧
    客大眾之消費權益，兼衡酌被告年事已高、為低收入戶，並
    扶養孫子二人及犯罪後坦承犯行態度等一切情狀，量處如主
    文第二項所示之刑，並諭知易科罰金之折算標準，以示懲儆
    。
四、末按經公權力扣案之同一物品，依行政法令規定應予沒入，
    同時刑事法規定應予沒收者，即依行政處分之沒入與刑罰從
    刑之沒收相競合之情形，得否為沒收之宣告，應先行查明該
    扣押物品究有無已先為行政處分之沒入定之，倘已先經行政
    處分沒入，則刑事判決內不得更為沒收之諭知（最高法院八
    十八年度臺上字第一一二九號、八十八年度臺上字第三０一
    七號判決意旨參照）。查本件扣案如附表二所示之仿冒商標
    菸品均尚未為沒入之處分，此有彰化縣政府九十六年三月十
    二日府財菸字第０九六００四六一四九號函及屏東縣政府九
    十六年三月十四日屏府財金字第０九六００四九四一六號函
    各一份在卷可稽，是扣案如附表二所示之仿冒商標菸品既尚
    未經彰化縣政府及屏東縣政府為行政處分沒入，爰依商標法
    第八十三條為沒收之諭知。
五、(一)臺灣彰化地方法院檢察署九十五年度偵字第八七九四號移
    送併辦意旨略以：被告甲○○明知其於九十三年初某日，在
    臺中縣臺中港附近，向姓名、年籍不詳年約五十餘歲成年女
    子，所販入之香菸，係未經商標專用權人之同意或授權，為
    意圖欺騙他人而使用於同一之商品（即仿冒商標商品），竟
    基於販賣仿冒香菸之犯意，意圖以每條香菸二百元之價格販
    售予不特定人牟利，自九十五年七月八日上午六時許起，在
    彰化縣彰化市○○路棒球場旁陳列。嗣於同日上午六時三十
    分許，在上址為警查獲，並扣得仿冒商標圖樣之黃色硬殼長
    壽香菸一百九十包、白色軟殼長壽香菸七十包、藍色硬殼長
    壽香菸二十包、白色Davidoff香菸一百五十包、紅色Davido
    ff香菸七十包、黑色Davidoff香菸三十包、Seven Stars香
    菸一百三十包、Seven Stars濃香菸五十包、Seven Stars淡
    香菸四十包、峰牌香菸九十包、CASTER牌五號菸三十包、CA
    STER牌７號菸六十包等語。
    (二)按連續犯之成立，除主觀上須基於一個概括之犯意外，客
    觀上須先後數行為，逐次實施而具連續性，侵害數個同性質
    之法益，其每一前行為與次行為，依一般社會健全觀念，在
    時間差距上，可以分開，在刑法評價上，各具獨立性，每次
    行為皆可獨立成罪，構成同一之罪名，始足當之；如係以單
    一之犯意（即犯意之同一性或接續性）接續進行數行為於同
    時同地或密切接近之時地實施，侵害同一之法益（即被害法
    益之同一性或單一性），各行為之獨立性極為薄弱，依一般
    社會健全觀念，在時間差距上，難以強行分開，在刑法評價
    上，以視為數個舉動之接續施行，合為包括之一行為予以評
    價，較為合理，則屬接續犯（參閱最高法院八十六年台上字
    第三二九五號判例要旨、九十三年度台上字第六一０七號及
    九十二年度台上字第六七四四號判決要旨），因此，行為單
    數之接續犯應具備下列要件：(1)數個接續行為在法律上係該
    當於同一構成要件犯罪事實，僅實現同一之構成要件；(2)數
    行為係在密接時間及密接空間為之；(3)同種類行為之反覆實
    施；(4)利用同一機會為之；(5)基於單一之犯意。以本案被告
    販賣仿冒香菸之行為來看，其於九十五年七月八日陳列販賣
    時為警查獲之時間與其前一次同年六月四日陳列販賣時為警
    查獲之時間相距一月餘，且數次陳列販賣之行為，在評價上
    ，各具獨立性，皆可獨立成罪，並非在密接時間及密接空間
    ，亦非利用同一機會為之，因此被告所為販賣仿冒香菸之犯
    行，當非行為單數之接續犯甚明。
    (三)本案被告所為販賣仿冒香菸之行為，亦不符包括一罪之集
    合犯：
    1.、立法理由雖謂連續犯之規定廢除後，對於部分「習慣犯
    」，例如竊盜、吸毒等犯罪，是否會因適用數罪併罰而使刑
    罰過重產生不合理之現象一節，在實務運用上應可參考德、
    日等國之經驗，委由學界及實務以補充解釋之方式，發展接
    續犯之概念，對於合乎「包括的一罪」之情形，認為構成單
    一之犯罪，以限縮數罪併罰之範圍，用以解決上述問題。惟
    「習慣犯」之多次反覆犯罪，係具有習慣之依賴性，常須以
    保安處分方式矯治其惡習（例如刑法第八十八條至九十條）
    。
    2.適用「習慣犯」或「常習犯」應從嚴解釋，始符修法本意
    ：刑法規定連續犯以來，實務上之見解對於本條「同一罪名
    」之認定過寬，所謂「概括犯意」，經常可連綿數年之久，
    且在採證上多趨於寬鬆，每每在起訴之後，最後事實審判決
    之前，對繼續犯同一罪名之罪者，均適用連續犯之規定論處
    ，不無鼓勵犯罪之嫌，亦使國家刑罰權之行使發生不合理之
    現象。因此，基於連續犯原為數罪之本質及刑罰公平原則之
    考量，其修正既難以週延，爰刪除本條有關連續犯之規定等
    語，此為刪除連續犯規定之立法理由。至於包括一罪之常業
    犯（屬集合犯之一種），因其本身含有連續犯性質，為變相
    連續犯，刑法總則既已廢除連續犯，則配合連續犯刪除，自
    應將刑法分則有關常業犯之規定全數刪除（中華民國刑法部
    分條文修正草案總說明第二編參照）。因此在適用包括一罪
    而具有集合犯性質之「習慣犯」或「常習犯」應從嚴解釋，
    否則一概以包括一罪之集合犯處理結果，反較連續犯之規定
    存在時，對被告更加寬縱（按無法「加重其刑至二分之一」
    ，又無常業犯之加重規定），實非修法本意。
    (四)、綜上所述，販賣仿冒香菸之行為，應屬連續犯無誤。
    (五)按新法修正施行前之犯行成立連續犯，惟新法修正施行後
    之犯行則不與之成立連續犯，而係與新法修正施行前所成立
    之連續犯，二者分論併罰之。依刑法第二條第一項前段從舊
    原則，於九十五年七月一日新法修正施行前基於概括犯意所
    犯之多次違反商標法第八十二條及刑法第二百五十五條第二
    項、第二百十六條、第二百十條、第二百二十條第一項之犯
    行，依修正前刑法第五十六條連續犯之規定已然構成連續犯
    ，應以一罪論，並得加重其刑至二分之一，惟被告於九十五
    年七月一日新法修正施行後所為之違反商標法第八十二條及
    刑法第二百五十五條第二項、第二百十六條、第二百十條、
    第二百二十條第一項之犯行，因修正後之刑法已廢除連續犯
    之規定，並無行為後法律變更之比較問題，自應用新修正刑
    法單獨予以論罪，而無從與新修正刑法施行前之犯行成立連
    續犯（臺灣高等法院暨所屬法院因應新修正刑法施行座談會
    第十六號提案）；再按刑法於九十四年二月二日修正公布，
    並於九十五年七月一日施行後，修正前刑法第五十六條關於
    連續犯之規定，業已修正刪除，且連續數行為而犯同一之罪
    名，均在新法施行前者，新法施行後，應依新法第二條第一
    項之規定，適用最有利於行為人之法律。部分之數行為，發
    生在新法施行前者，新法施行後，該部分適用最有利於行為
    人之法律。若其中部分之一行為或數行為，發生在新法施行
    後者，該部分不能論以連續犯（最高法院九十五年五月二十
    三日第八次刑事庭會議決議第五點第四項第一款參照）。
    (六)綜上各點所述，移送併辦意旨認被告嗣後又於九十五年七
    月八日陳列販賣仿冒香菸為警查獲此部分併辦犯行，與前揭
    論罪科刑業經起訴之犯行間，屬於包括一罪之集合犯，容有
    誤會。是以，移送併辦意旨所述被告陳列販賣仿冒香菸之犯
    行，並非本案起訴效力所及，本院自無從併予審理，應退回
    檢察官另行依法處理，附予敘明。
據上論斷，應依刑事訴訟法第四百五十五條之一第一項、第三項
、第三百六十九條第一項前段、第三百六十四條、第二百九十九
條第一項前段，商標法第八十二條、第八十三條，刑法第十一條
前段、第二條第一項前段、刑法第二百十六條、第二百十條、第
二百五十五條第二項、第五十五條、第四十七條第一項、修正刪
除前刑法第五十六條、修正前刑法第四十一條第一項前段，罰金
罰鍰提高標準條例第一條前段、修正刪除前罰金罰鍰提高標準條
例第二條，判決如主文。
本案經檢察官鮑慧忠到庭執行職務。
中　　華　　民　　國　　96　　年　　4 　　月　　24　　日
                        臺灣彰化地方法院刑事第二庭
                            審判長法官    石馨文
                            法      官    黃齡玉
                            法      官    尚安雅
以上正本證明與原本無異。
本件不得上訴。
中　　華　　民　　國　　96　　年　　4 　　月　　25　　日
                            書  記  官    洪年慶
附錄法條：
商標法第82條
明知為前條商品而販賣、意圖販賣而陳列、輸出或輸入者，處一
年以下有期徒刑、拘役或科或併科新臺幣 5 萬元以下罰金。
中華民國刑法第210條
（偽造變造私文書罪）
偽造、變造私文書，足以生損害於公眾或他人者，處 5 年以下有
期徒刑。
中華民國刑法第255條
（對商品為虛偽標記與販賣陳列輸入該商品罪）
意圖欺騙他人，而就商品之原產國或品質，為虛偽之標記或其他
表示者，處 1 年以下有期徒刑、拘役或 1 千元以下罰金。
明知為前項商品而販賣，或意圖販賣而陳列，或自外國輸入者，
亦同。
附表一
┌──┬───────────┬────┬────┬────┬──────┐
│編號│      商標圖文        │申請權人│有效期限│註冊號數│ 專用商品   │
├──┼───────────┼────┼────┼────┼──────┤
│一  │                      │臺灣菸酒│92年12月│第010691│菸、菸草、香│
│    │                      │股份有限│1日至102│81號    │煙、雪茄    │
│    │                      │公司    │年11月30│        │            │
│    │                      │        │日      │        │            │
│    │                      │        │        │        │            │
│    │                      │        │        │        │            │
│    │                      │        │        │        │            │
│    │                      │        │        │        │            │
│    │                      │        │        │        │            │
│    │                      │        │        │        │            │
├──┼───────────┼────┼────┼────┼──────┤
│二  │                      │臺灣菸酒│92年3月1│第010386│菸、菸草、香│
│    │                      │股份有限│6日至101│10號    │煙、雪茄、煙│
│    │                      │公司    │年4月15 │        │斗、濾嘴、菸│
│    │                      │        │日      │        │灰缸、打火機│
│    │                      │        │        │        │。          │
│    │                      │        │        │        │            │
│    │                      │        │        │        │            │
│    │                      │        │        │        │            │
│    │                      │        │        │        │            │
│    │                      │        │        │        │            │
│    │                      │        │        │        │            │
│    │                      │        │        │        │            │
│    │                      │        │        │        │            │
│    │                      │        │        │        │            │
├──┼───────────┼────┼────┼────┼──────┤
│三  │                      │臺灣菸酒│92年3月 │第010386│菸、菸草、香│
│    │                      │股份有限│16日至10│05號    │煙、雪茄、煙│
│    │                      │公司    │1年10月 │        │斗、濾嘴、菸│
│    │                      │        │31日    │        │灰缸、打火機│
│    │                      │        │        │        │。          │
│    │                      │        │        │        │            │
│    │                      │        │        │        │            │
│    │                      │        │        │        │            │
│    │                      │        │        │        │            │
├──┼───────────┼────┼────┼────┼──────┤
│四  │                      │臺灣菸酒│92年12月│第010691│菸、菸草、香│
│    │                      │股份有限│1日至10 │77號    │煙、雪茄    │
│    │                      │公司    │2年11月 │        │            │
│    │                      │        │30日    │        │            │
│    │                      │        │        │        │            │
│    │                      │        │        │        │            │
│    │                      │        │        │        │            │
│    │                      │        │        │        │            │
│    │                      │        │        │        │            │
├──┼───────────┼────┼────┼────┼──────┤
│五  │                      │臺灣菸酒│92年12月│第010691│菸、煙草、香│
│    │                      │股份有限│1日至10 │82號    │煙、雪茄    │
│    │                      │公司    │2年102年│        │            │
│    │                      │        │11月30日│        │            │
│    │                      │        │        │        │            │
│    │                      │        │        │        │            │
│    │                      │        │        │        │            │
│    │                      │        │        │        │            │
├──┼───────────┼────┼────┼────┼──────┤
│六  │                      │臺灣菸酒│92年3月1│第010386│菸、菸草、香│
│    │                      │股份有限│6日至101│07號    │煙、雪茄、煙│
│    │                      │公司    │年10月31│        │斗、濾嘴、菸│
│    │                      │        │日      │        │灰缸、打火機│
│    │                      │        │        │        │。          │
│    │                      │        │        │        │            │
│    │                      │        │        │        │            │
│    │                      │        │        │        │            │
├──┼───────────┼────┼────┼────┼──────┤
│七  │                      │日本香煙│75年7月 │第003299│煙、煙草、煙│
│    │                      │產業股份│1日至10 │78號    │絲、捲煙、雪│
│    │                      │有限公司│5年6月30│        │茄煙、嚼煙、│
│    │                      │        │日      │        │香煙。      │
│    │                      │        │        │        │            │
│    │                      │        │        │        │            │
│    │                      │        │        │        │            │
│    │                      │        │        │        │            │
│    │                      │        │        │        │            │
│    │                      │        │        │        │            │
├──┼───────────┼────┼────┼────┼──────┤
│八  │                      │日本香煙│75年7月1│第003299│煙、煙草、捲│
│    │                      │產業股份│日至105 │82號    │煙、雪茄煙、│
│    │                      │有限公司│年6月30 │        │嚼煙、香煙。│
│    │                      │        │日      │        │            │
│    │                      │        │        │        │            │
│    │                      │        │        │        │            │
│    │                      │        │        │        │            │
│    │                      │        │        │        │            │
│    │                      │        │        │        │            │
├──┼───────────┼────┼────┼────┼──────┤
│九  │                      │日本香煙│84年4月 │第006757│煙草、雪茄、│
│    │                      │產業股份│1日至105│31號    │嚼煙、濾嘴香│
│    │                      │有限公司│年6月30 │        │煙。        │
│    │                      │        │日      │        │            │
│    │                      │        │        │        │            │
│    │                      │        │        │        │            │
│    │                      │        │        │        │            │
│    │                      │        │        │        │            │
│    │                      │        │        │        │            │
├──┼───────────┼────┼────┼────┼──────┤
│十  │                      │日本香煙│75年7月1│第003299│煙、煙草、煙│
│    │                      │產業股份│日至105 │85號    │絲、捲煙、雪│
│    │                      │有限公司│年6月30 │        │茄煙、香煙。│
│    │                      │        │日      │        │            │
│    │                      │        │        │        │            │
│    │                      │        │        │        │            │
│    │                      │        │        │        │            │
│    │                      │        │        │        │            │
│    │                      │        │        │        │            │
├──┼───────────┼────┼────┼────┼──────┤
│十一│                      │日本香煙│89年7月1│第008978│香煙、捲煙紙│
│    │                      │產業股份│6日至99 │22號    │、煙斗、濾嘴│
│    │                      │有限公司│年7月15 │        │、煙管、打火│
│    │                      │        │日      │        │機、火柴。  │
│    │                      │        │        │        │            │
│    │                      │        │        │        │            │
│    │                      │        │        │        │            │
│    │                      │        │        │        │            │
├──┼───────────┼────┼────┼────┼──────┤
│十二│                      │日本香煙│92年8月1│第010551│香煙、菸草、│
│    │                      │產業股份│6日至10 │76號    │菸、菸具、火│
│    │                      │有限公司│2年8月15│        │柴。        │
│    │                      │        │日      │        │            │
│    │                      │        │        │        │            │
│    │                      │        │        │        │            │
│    │                      │        │        │        │            │
│    │                      │        │        │        │            │
│    │                      │        │        │        │            │
├──┼───────────┼────┼────┼────┼──────┤
│十三│                      │菲利普莫│96年1月1│第012451│菸、菸草，包│
│    │                      │斯產品公│日至105 │55號    │括雪茄、香煙│
│    │                      │司      │年12月31│        │、小雪茄絲、│
│    │                      │        │日      │        │菸捲、煙斗用│
│    │                      │        │        │        │菸草、嚼菸、│
│    │                      │        │        │        │鼻菸用含菸草│
│    │                      │        │        │        │代用品香煙。│
│    │                      │        │        │        │            │
│    │                      │        │        │        │            │
│    │                      │        │        │        │            │
│    │                      │        │        │        │            │
├──┼───────────┼────┼────┼────┼──────┤
│十四│                      │菲利普莫│96年2月1│第012514│菸、菸草，包│
│    │                      │斯產品公│6日至106│16號    │括雪茄、香煙│
│    │                      │司      │年2月15 │        │、小雪茄絲、│
│    │                      │        │日      │        │菸捲、煙斗用│
│    │                      │        │        │        │菸草、嚼菸、│
│    │                      │        │        │        │鼻菸用含菸草│
│    │                      │        │        │        │代用品香煙。│
│    │                      │        │        │        │            │
├──┼───────────┼────┼────┼────┼──────┤
│十五│                      │大衛朵夫│74年3月1│第002550│菸、菸草、生│
│    │                      │公司    │6日至104│36號    │煙、雪茄、小│
│    │                      │        │年3月15 │        │雪茄、嚼煙、│
│    │                      │        │日      │        │鼻煙。      │
│    │                      │        │        │        │            │
│    │                      │        │        │        │            │
│    │                      │        │        │        │            │
│    │                      │        │        │        │            │
├──┼───────────┼────┼────┼────┼──────┤
│十六│                      │菲利普莫│45年11月│第000058│菸、菸草，包│
│    │                      │斯產品公│1日至105│39號    │括雪茄、香煙│
│    │                      │司      │年10月31│        │、小雪茄絲、│
│    │                      │        │日      │        │菸捲、煙斗用│
│    │                      │        │        │        │菸草、嚼菸、│
│    │                      │        │        │        │鼻菸用含菸草│
│    │                      │        │        │        │代用品香煙。│
├──┼───────────┼────┼────┼────┼──────┤
│十七│                      │菲利普莫│        │        │菸、菸草，包│
│    │                      │斯產品公│        │        │括雪茄、香煙│
│    │                      │司      │        │        │、小雪茄絲、│
│    │                      │        │        │        │菸捲、煙斗用│
│    │                      │        │        │        │菸草、嚼菸、│
│    │                      │        │        │        │鼻菸用含菸草│
│    │                      │        │        │        │代用品香煙。│
│    │                      │        │        │        │            │
│    │                      │        │        │        │            │
├──┼───────────┼────┼────┼────┼──────┤
│十八│                      │雅達煙草│95年3月1│第012005│菸、菸草、捲│
│    │                      │有限公司│6日至105│10號    │煙紙、菸具、│
│    │                      │        │年3月15 │        │打火機。    │
│    │                      │        │日      │        │            │
│    │                      │        │        │        │            │
│    │                      │        │        │        │            │
│    │                      │        │        │        │            │
│    │                      │        │        │        │            │
├──┼───────────┼────┼────┼────┼──────┤
│十九│                      │雅達煙草│95年3月1│第012005│菸、菸草、捲│
│    │                      │有限公司│6日至105│07號    │煙紙、菸具、│
│    │                      │        │年3月15 │        │打火機。    │
│    │                      │        │日      │        │            │
│    │                      │        │        │        │            │
│    │                      │        │        │        │            │
│    │                      │        │        │        │            │
│    │                      │        │        │        │            │
│    │                      │        │        │        │            │
│    │                      │        │        │        │            │
├──┼───────────┼────┼────┼────┼──────┤
│二十│                      │雅達煙草│95年3月1│第012005│菸、菸草、捲│
│    │                      │有限公司│6日至105│06號    │煙紙、菸具、│
│    │                      │        │年3月15 │        │打火機。    │
│    │                      │        │日      │        │            │
│    │                      │        │        │        │            │
│    │                      │        │        │        │            │
│    │                      │        │        │        │            │
│    │                      │        │        │        │            │
│    │                      │        │        │        │            │
└──┴───────────┴────┴────┴────┴──────┘
附表二
┌──┬─────┬──────┬───────┬─────────┬────────┐
│編號│時    間  │ 地     點  │   查獲物品   │  使用之仿冒商標  │    商品條碼    │
├──┼─────┼──────┼───────┼─────────┼────────┤
│一  │民國（下同│屏東市○○路│黃長壽硬盒香煙│如附表一（編號四）│0000000000000   │
│    │）95年3月1│23號天主教堂│99包          │（編號六）        │                │
│    │5日上午10 │前          │              │                  │                │
│    │時20分    │            ├───────┼─────────┼────────┤
│    │          │            │長壽白軟包淡菸│如附表一（編號一）│0000000000000   │
│    │          │            │48包          │                  │                │
│    │          │            ├───────┼─────────┼────────┤
│    │          │            │長壽尊爵香菸41│如附表一（編號二）│0000000000000   │
│    │          │            │包            │                  │                │
│    │          │            ├───────┼─────────┼────────┤
│    │          │            │長壽尊爵硬盒低│如附表一（編號三）│0000000000000   │
│    │          │            │淡菸50包      │                  │                │
│    │          │            ├───────┼─────────┼────────┤
│    │          │            │新樂園牌香菸12│如附表一（編號五）│0000000000000   │
│    │          │            │包            │                  │                │
│    │          │            ├───────┼─────────┼────────┤
│    │          │            │峰牌香菸58包  │如附表一（編號七）│00000000        │
│    │          │            ├───────┼─────────┼────────┤
│    │          │            │黑Seven Stars │如附表一（編號十）│00000000        │
│    │          │            │香煙28包      │                  │                │
│    │          │            ├───────┼─────────┼────────┤
│    │          │            │Seven Stars香 │如附表一（編號十）│00000000        │
│    │          │            │煙8包         │                  │                │
│    │          │            ├───────┼─────────┼────────┤
│    │          │            │MILDSEVEN香煙1│如附表一（編號九）│0000000000000   │
│    │          │            │23包          │                  │                │
│    │          │            ├───────┼─────────┼────────┤
│    │          │            │Silver Starlet│如附表一（編號十二│0000000000000   │
│    │          │            │s香煙46包     │）                │                │
│    │          │            ├───────┼─────────┼────────┤
│    │          │            │CASTER5香煙39 │如附表一（編號十一│00000000        │
│    │          │            │包            │）                │                │
│    │          │            ├───────┼─────────┼────────┤
│    │          │            │白「Davidoff  │如附表一（編號十五│00000000        │
│    │          │            │」香煙30包    │）                │                │
│    │          │            ├───────┼─────────┼────────┤
│    │          │            │555香煙75包   │如附表一（編號十八│00000000        │
│    │          │            │              │）（編號十九）（編│00000000        │
│    │          │            │              │號二十）          │00000000        │
├──┼─────┼──────┼───────┼─────────┼────────┤
│二  │95年5月7日│彰化縣卦山路│MILD SEVEN藍硬│如附表一（標號九）│0000000000000   │
│    │上午7時40 │棒球場旁    │盒290包       │                  │                │
│    │分        │            │              │                  │                │
│    │          │            ├───────┼─────────┼────────┤
│    │          │            │MILD SEVEN白硬│如附表一（標號九）│00000000        │
│    │          │            │盒20包        │                  │                │
│    │          │            ├───────┼─────────┼────────┤
│    │          │            │MILD SEVEN白軟│如附表一（編號八）│00000000        │
│    │          │            │包20包        │                  │                │
│    │          │            ├───────┼─────────┼────────┤
│    │          │            │Seven Stars 50│如附表一（編號十）│00000000        │
│    │          │            │包            │                  │                │
│    │          │            ├───────┼─────────┼────────┤
│    │          │            │CASTER 7香煙10│如附表一（編號十一│00000000        │
│    │          │            │包            │）                │                │
│    │          │            ├───────┼─────────┼────────┤
│    │          │            │CASTER 5香煙40│如附表一（編號十一│00000000        │
│    │          │            │包            │）                │                │
│    │          │            ├───────┼─────────┼────────┤
│    │          │            │峰牌香煙10包  │如附表一（編號七）│00000000        │
│    │          │            ├───────┼─────────┼────────┤
│    │          │            │長壽尊爵圓角包│如附表一（編號二）│0000000000000   │
│    │          │            │20包          │                  │                │
│    │          │            ├───────┼─────────┼────────┤
│    │          │            │長壽尊爵硬盒低│如附表一（編號三）│0000000000000   │
│    │          │            │淡菸40包      │                  │                │
│    │          │            ├───────┼─────────┼────────┤
│    │          │            │長壽牌白軟包50│如附表一（編號一）│0000000000000   │
│    │          │            │包            │                  │                │
│    │          │            ├───────┼─────────┼────────┤
│    │          │            │長壽牌黃色硬殼│如附表一（編號四）│0000000000000   │
│    │          │            │香煙90包      │（編號六）        │                │
│    │          │            ├───────┼─────────┼────────┤
│    │          │            │新樂園淡菸30包│如附表一（編號五）│0000000000000   │
│    │          │            ├───────┼─────────┼────────┤
│    │          │            │紅「Davidoff  │如附表一（編號十五│00000000        │
│    │          │            │」香煙40包    │）                │                │
│    │          │            ├───────┼─────────┼────────┤
│    │          │            │黑「Davidoff」│如附表一（編號十五│00000000        │
│    │          │            │香煙30包      │）                │                │
│    │          │            ├───────┼─────────┼────────┤
│    │          │            │L&M香煙10包   │如附表一（編號十三│0000000000000   │
│    │          │            │              │）（編號十四）    │                │
│    │          │            ├───────┼─────────┼────────┤
│    │          │            │Marlboro牌香煙│如附表一（編號十六│00000000        │
│    │          │            │10包          │）（編號十七）    │                │
├──┼─────┼──────┼───────┼─────────┼────────┤
│三  │95年6月4日│彰化縣卦山路│峰牌香煙160包 │如附表一（標號七）│00000000        │
│    │上午6時40 │棒球場旁    │              │                  │                │
│    │分        │            │              │                  │                │
│    │          │            ├───────┼─────────┼────────┤
│    │          │            │MILD SEVEN ORI│如附表一（標號九）│00000000        │
│    │          │            │GINAL香煙80包 │                  │                │
│    │          │            ├───────┼─────────┼────────┤
│    │          │            │MILD SEVEN SEL│如附表一（編號八）│00000000        │
│    │          │            │ECT香煙60包   │                  │                │
│    │          │            ├───────┼─────────┼────────┤
│    │          │            │Seven Stars 30│如附表一（編號十）│00000000        │
│    │          │            │包            │                  │                │
│    │          │            ├───────┼─────────┼────────┤
│    │          │            │CASTER 7香煙10│如附表一（編號十一│00000000        │
│    │          │            │0包           │）                │                │
│    │          │            ├───────┼─────────┼────────┤
│    │          │            │CASTER 5香煙20│如附表一（編號十一│00000000        │
│    │          │            │包            │）                │                │
│    │          │            ├───────┼─────────┼────────┤
│    │          │            │長壽牌黃色硬殼│如附表一（編號四）│0000000000000   │
│    │          │            │牌香煙100包   │（編號六）        │                │
│    │          │            ├───────┼─────────┼────────┤
│    │          │            │長壽白色淡菸包│如附表一（編號一）│0000000000000   │
│    │          │            │76包          │                  │                │
│    │          │            ├───────┼─────────┼────────┤
│    │          │            │長壽尊爵硬盒低│如附表一（編號三）│0000000000000   │
│    │          │            │淡菸50包      │                  │                │
│    │          │            ├───────┼─────────┼────────┤
│    │          │            │新樂園淡菸10包│如附表一（編號五）│0000000000000   │
│    │          │            ├───────┼─────────┼────────┤
│    │          │            │紅「Davidoff」│如附表一（編號十五│00000000        │
│    │          │            │香煙100包     │）                │                │
│    │          │            ├───────┼─────────┼────────┤
│    │          │            │黑「Davidoff」│如附表一（編號十五│00000000        │
│    │          │            │香煙60包      │）                │                │
└──┴─────┴──────┴───────┴─────────┴────────┘
